【裁判字號】    89,上更(一),274
【裁判日期】    890428
【裁判案由】    毒品危害防制條例等
【裁判全文】
臺灣高等法院刑事判決                        八十九年度上更(一)字第二七四號
    上  訴  人
    即  被  告  丙○○
    選任辯護人  蔡奮鯨
                徐秀鳳
                蔡鎮隆
右上訴人，因毒品危害防制條例等案件，不服臺灣桃園地方法院，八十八年度訴字第
六六七號，中華民國八十八年九月十四日第一審判決（起訴案號：臺灣桃園地方法院
檢察署八十八年度偵字第一五九九號）提起上訴，經判決後由最高法院發回更審，本
院判決如左：
    主      文
原判決關於運輸第一級毒品罪刑暨應執行刑部分均撤銷。
丙○○運輸第一級毒品，處有期徒刑拾年，褫奪公權伍年，扣案之第一級毒品海洛因
貳拾伍包（總淨重拾點陸玖公克，包裝重拾點零肆公克）沒收銷燬之。
    事      實
一、丙○○明知第一級毒品海洛因（下稱海洛因）業據行政院公告列為管制物品在案
    ，不得運輸、持有之，為供己日常施用之便，竟基於運輸及私運屬管制物品之海
    洛因之犯意，利用其於民國（下同）八十七年十二月二十五日出國經由香港地區
    出境前往大陸地區海南島經商之機會，先行在海南島某不詳地點，以大陸地區人
    民幣五千六百元之價格，向年籍不詳之男子購入海洛因計二十五包（總淨重三十
    三點六九公克，包裝重十點零四公克），嗣於同年月二十八日再經由香港地區返
    回入境國內時，將上開海洛因計二十五包藏置於褲子口袋內，而將上開屬管制物
    品之海洛因計二十五包運輸、私運進口我國境內。嗣於八十八年一月二十六日晚
    上八時十分許，因曾偵瑜涉嫌施用海洛因之犯行，在桃園縣桃園市○○路三０七
    號巷四號處為警查獲後，供出丙○○幫助施用毒品之犯行（此部分已撤回上訴判
    刑確定），始循線於同日晚上十時許，在丙○○桃園縣桃園市○○路二三六號六
    樓之三住處內逮捕丙○○本人，並扣得上開海洛因計二十五包。
二、案經桃園縣警察局大溪分局報請臺灣桃園地方法院檢察署檢察官偵查起訴。
    理      由
一、訊據上訴人即被告（以下簡稱被告）丙○○矢口否認上開運輸第一級毒品海洛因
    之犯行，辯稱：扣案之海洛因計二十五包係渠在桃園火車站附近，向年籍不詳綽
    號「阿昆」之男子購得者，而非購自大陸地區海南島，再攜帶進入國內者云云。
    惟查：扣案之上開毒品海洛因計二十五包，係被告於右揭時地利用出境前往大陸
    地區海南島經商之機會而購得攜帶入境國內乙節，已據被告本人迭次於警訊及偵
    查中供承屬實，且被告於八十七年十二月二十五日確曾出境前往大陸地區海南島
    ，嗣於同年月二十八日返國入境國內乙情，此有其入出境查詢報表乙紙在卷可稽
    ，核與被告於警訊及偵查中供承情節相符，足認被告於警訊及偵查中所述，應屬
    事實。另扣案之上開海洛因計二十五包，經送請法務部調查局鑑定結果，均確係
    屬海洛因成份，此有法務部調查局八十0000000號鑑定通知乙紙可佐，雖
    被告辯稱上開海洛因之純度僅有百分之七點二一，而純質淨重亦僅二點四三公克
    云云，然亦不足影響上開計二十五包扣案物品，確屬海洛因成份之事實，至為灼
    然。又被告於審理時改稱上開扣案之海洛因計二十五包係其在桃園火車站附近向
    「阿昆」所購入供己施用，當時有朋友吳成宗在場看到而非向大陸地區海南島攜
    帶進入國內云云，惟被告此部分所述，不僅核與被告於警訊及偵查中供述情節不
    符，有如上述，且所謂「阿昆」其人，被告亦始終未能提供其任何年籍、住處等
    資料供法院審認查明，足證被告於審理時改稱其詞，顯係事後卸責之詞，不足採
    信。又證人吳成宗於本院前審審理時到庭所證亦稱：並未親見被告向「阿昆」之
    人買海洛因，不知該二十五包扣案海洛因何來等語，則吳成宗之證詞亦不能為有
    利被告之認定；再被告於警訊雖稱從大陸攜回海洛因四十多公克，但並無任何證
    據證明是四十多公克，自應以查獲之海洛因計二十五包（總淨重三十三點六九公
    克，包裝重十點零四公克）為準。至被告於上訴本院時又辯稱：其在警訊及檢察
    官偵查中因值毒癮發作，所供不實云云，證人乙○○、丁○○○亦俱證稱被告為
    警查獲時全身冒冷汗、精神恍惚等語，經查八十八年一月二十六日經警在被告桃
    園市○○里○○鄰○○路二三六號六樓之三住所搜索時，已查獲海洛因三十八公
    克，此有搜索扣押證明筆錄在卷可稽，被告因見車窗事發法網難逃而有全身冒冷
    汗，精神恍惚乃事理之常，與其在警訊及偵查中所供毒品係自海南島攜回之事實
    並無影響，且證人即警員甲○○已到庭證稱：「他（指上訴人）確實說是從大陸
    帶毒品回來，且做筆錄時神智非常正常」云云（見第一審卷第九、十、五六頁及
    第六十八頁反面、本院八十九年四月十一日訊問筆錄），是證人乙○○、丁○○
    ○上開證言，顯不能採為被告有利之證明，附此指明，綜上，本件被告犯行已臻
    明確，應予依法論科。
二、核被告所為，係犯毒品危害防制條例第四條第一項之運輸第一級毒品罪及懲治走
    私條例第二條第一項之私運管制物品進口罪。被告持有海洛因之低度行為，為其
    運輸、私運之高度行為所吸收，不另論擬。其所犯上開運輸第一級毒品罪及私運
    管制物品進口罪二罪間，有一行為而觸犯數罪名之想像競合關係，為想像競合犯
    ，應依刑法第五十五條規定，從一重論以運輸第一級毒品罪處斷。另被告雖於原
    審審理時辯稱其於遭警查獲時「主動」供出上開海洛因計二十五包係由其自大陸
    地區海南島攜帶進入國內，而認被告此部分所為，已符合刑法第六十二條前段自
    首規定，應予減輕其刑云云，惟被告係因曾偵瑜先遭警查獲後，並供出其所施用
    之海洛因來自被告等語，始經警循線於右揭時地至被告上開住處內，當場扣得上
    開海洛因計二十五包在案，有如上述，則警員於被告遭查獲後而供出上情前，顯
    已有合理懷疑足認被告涉有違反毒品危害防制條例之犯嫌，復經當場扣得上開海
    洛因計二十五包，雖上開海洛因計二十五包被告究係如何得來仍屬未知，然被告
    涉嫌持有毒品違反毒品危害防制條例之犯嫌已臻明確，是被告縱於警訊中供出上
    開海洛因計二十五包之得來過程，亦顯係在警員查悉被告持有毒品違反毒品危害
    防制條例犯嫌之後，而持有與運輸毒品又有吸收關係，自與刑法第六十二條前段
    「犯罪發覺前自首」之規定有間，至為灼然，是被告此部分所辯，亦不足為採。
    原審予以論罪科刑，洵屬有見。
    惟查：「自大陸地區私運物品進入臺灣地區者，以私運物品進口論，適用本條例
    規定處斷」，懲治走私條例第十二條定有明文。其所稱「物品」，依行政院照上
    開條例第二條第四項公告之管制物品項目及其數額「丁項」所訂，其屬於「甲項
    」及「乙項」之物品，不限數額，悉以管制進出口物品論。原判決既認定被告係
    自大陸地區購入管制物品毒品海洛因後，經香港返回入境臺灣，而私運管制物品
    進口等情，而毒品海洛因屬上開公告甲項第四款所列之管制物品，原判決就被告
    私運管制物品進口之犯行，未援引懲治走私條例第十二條，而逕行適用同條例第
    二條第一項論罪，難謂無不適用法則之違誤。是被告上訴雖無理由，然原審判決
    既有可議之處，自屬無可維持，爰將原判決此部分撤銷改判，其所定應執行刑亦
    失所附麗（幫助施用第一級毒品部分已因被告撤回上訴而告確定），併予撤銷。
三、又被告所運輸、私運進入國內之上開海洛因，雖計達二十五包之多，惟因上開海
    洛因經送請鑑定結果，其純度僅為百分之七點二一，而純質淨重亦僅有二點四三
    公克而已，另被告供稱上開扣案之海洛因計二十五包均係供己施用者，復查無其
    他積極事證足資證明被告確有將上開毒品海洛因計二十五包販賣第三人牟利之行
    為，是依被告此部分所為，其情尚可憫恕，科以毒品危害防制條例第四條第一項
    之死刑或無期徒刑之刑，尚嫌過重，而致情輕法重，爰依刑法第五十九條規定，
    酌量減輕被告此部分之刑。
四、爰審酌被告明知海洛因業據行政院公告列為管制物品及第一級毒品管制在案，不
    得運輸、持有之，竟為一己施用之便，將上開海洛因計二十五包運輸、私運進口
    我國境內，嚴重危害社會安全及其犯罪後之態度等一切情狀，量處有期徒刑拾年
    ，且認被告上開運輸第一級毒品犯罪之性質，有褫奪公權之必要，再依刑法第三
    十七條第二項規定，諭知被告褫奪公權伍年，至於扣案之上開海洛因計二十五包
    ，應依毒品危害防制條例第十八條第一項前段規定，宣告沒收銷燬之（詳如主文
    第二項所示）。
五、證人戊○○只能證明被告有向其借款八萬元，惟不知該款作何用途，其證言不能
    採為有利於被告之證明，附此說明。
據上論斷，應依刑事訴訟法第三百六十九條第一項前段、第三百六十四條、第二百九
十九條第一項前段、毒品危害防制條例第四條第一項、第十條第一項、第十八條第一
項前段、懲治走私條例第二條第一項、第十一條、第十二條、刑法第十一條前段、第
五十五條、第五十九條、第三十七條第二項，判決如主文。
本案經檢察官張秋雲到庭執行職務。
中     華     民     國    八十九   年       四       月     二十八     日
                             臺灣高等法院刑事第二庭
                                 審判長法  官  戴  章  甫
                                       法  官  黃  金  富
                                       法  官  林  銓  正
右正本證明與原本無異。
如不服本判決應於收受送達後十日內向本院提出上訴書狀，其未敘述上訴之理由者並
得於提起上訴後十日內向本院補提理由書（均須按他造當事人之人數附繕本）。
                                       書記官  葉  倫  楨
中     華     民     國八十九   年       五       月       一       日
附錄：本案論罪科刑法條全文
毒品危害防制條例第四條第一項：
製造、運輸、販賣第一級毒品者，處死刑或無期徒刑；處無期徒刑者，得併科新臺幣
一千萬元以下罰金。
懲治走私條例第二條第一項：
私運管制物品進口、出口逾公告數額者，處七年以下有期徒刑，得併科七千元以下罰
金。


司法院資訊處製作；財團法人民間司法改革基金會備份。
